福建金門地方法院刑事判決　　　　　　　　　　　　　　　九十三年度訴字第六號
　　聲　請　人　福建金門地方法院檢察署檢察官
　　被　　　告　甲○○
右列被告因違反臺灣地區與大陸地區人民關係條例等案件，經檢察官提起公訴（九十
二年度偵字第四二三號），本院判決如左：
    主    文
甲○○共同使大陸地區人民非法進入臺灣地區，未遂，處拘役拾日，如易科罰金，
以佰元折算壹日。又共同無正當理由逃避依國家安全法第四條規定所實施之檢查，
處拘役拾日，如易科罰金，以佰元折算壹日。應執行拘役伍拾日，如易科罰金，
以佰元折算壹日。
    事    實
一、甲○○於民國八十八年六月間起，以每月新台幣（下同）三萬五千元之代價，受
    雇於台籍漁船「金大通號」船長韓茂霖，在該船擔任船員職務，後竟與韓茂霖、
    大副郭順福及另一名船員黃茂隆，共同基於使大陸地區人民非法進入台灣地區之
    犯意聯絡，於八十八年十一月二十一日，由韓茂霖駕船搭載甲○○及其餘二人，
    自屏東縣東港出海，未經主管機關許可，直航至大陸地區某港口，欲接運大陸女
    子搭船準備偷渡來台之際，為大陸公安當場查獲，致未得逞。而四人因觸犯大陸
    地區傳送他人偷越國境罪，遭大陸人民法院各判處韓茂霖有期徒刑八年，郭順福
    有期徒刑六年，甲○○及黃茂隆均有期徒刑四年，隨即在福建省莆田監獄執行。
二、甲○○於九十二年十一月一日服刑期滿，其明知警察或海岸巡防機關，為維護國
    家之必要，對於入出境之旅客及其所攜帶之物件，均依職權實施檢查，惟為迅速
    返回台灣與家人團聚，仍於翌（二）日上午十時許，透過大陸友人安排，先搭車
    至廈門同安市，與另名真實姓名、年籍不詳之大陸籍成年男子，共同基於逃避前
    開檢查之犯意聯絡，於同日晚間十一時五十分許，由該名大陸男子駕駛之木質舢
    舨船，自大陸地區某港口出海，偷渡至金門縣烈嶼鄉海域上岸之際，為金門岸巡
    總隊當場查獲，始得知上情。
三、案經行政院海巡署金門岸巡總隊移送福建金門地方法院檢察署檢察官偵查起訴。
    理    由
一、右揭事實，業經被告甲○○於警訊、偵查中均坦承不諱，並有釋放證明書一份及
    彩色照片二幀附卷可參，足認被告自白與事實相符，堪予採信。本件事證明確，
   被告犯行，洵堪認定。
二、論罪部分：
（一）查被告甲○○與韓茂霖、郭順福及黃茂隆，共同基於使大陸地區人民非法進入
      台灣地區之故意，由韓茂霖駕船搭載甲○○及其餘二人，自屏東縣東港出海，
      直航至大陸地區某港口，欲接運大陸女子搭船準備偷渡來台之際，為大陸公安
      當場查獲，致未得逞，是被告已著手於犯罪行為之實行而不遂，為未遂犯，應
      依刑法第二十六條前段之規定減輕其刑。
（二）核被告所為，係違反臺灣地區與大陸地區人民關係條例第二十八條第一項、第
      八十條第一項之未經主管機關許可航行至大陸地區罪、同法第十五條及修正前
      第七十九條第三項、第一項之使大陸地區人民非法進入臺灣地區未遂罪、國家
      安全法第六條第二項、第四條第一項第一款之逃避檢查等罪。
（三）查被告雖未具船長身分，惟被告與「金大通號」船長韓茂霖，大副郭順福及另
      一名船員黃茂隆四人就上開違反臺灣地區及大陸地區人民關係條例部分，具有
      犯意聯絡及行為分擔而共同實施犯罪；另被告與真實姓名、年籍不詳之大陸籍
      成年男子二人，就前開違反國家安全法部分，亦有犯意聯絡及行為分擔，均為
      共同正犯。
（四）次查被告係以未經主管機關許可航行至大陸地區方式，使大陸地區人民非法進
      入臺灣地區，所犯二罪間，有方法、結果間之牽連關係，應從較重之使大陸地
      區人民非法進入臺灣地區未遂罪論處。
（五）又被告違反前開臺灣地區與大陸地區人民關係條例罪與違反國家安全法二罪間
      ，犯意各別、行為互殊，應予分論併罰。
（六）末按臺灣地區與大陸地區人民關係條例業於九十二年十月二十九日修正公布，
      修正後第七十九條第一項規定「違反第十五條第一款規定者，處一年以上七年
      以下有期徒刑，得併科新臺幣一百萬元以下罰金」，與修正前第七十九條第一
      項規定「違反第十五條第一款規定者，處五年以下有期徒刑、拘役或科或併科
      新台幣五十萬元以下罰金」不同。比較新舊法結果，以舊法較有利於行為人，
      故依刑法第二條第一項但書規定，本件自應適用行為時之法律即修正前該法第
      七十九條第三項、第一項之規定，併此敘明。
三、爰審酌被告之犯罪動機、目的、犯罪後自白犯行，態度尚屬良好，及其他一切情
    狀，分別量處如主文所示之刑，並諭知易科罰金之折算標準，暨定其應執行之刑
    及諭知易科罰金之折算標準，以示懲儆。
四、又被告經合法傳喚無正當理由不到庭，惟本件為宣告拘役之案件，依刑事訴訟法
    第三百零六條規定，爰不待其陳述，逕行判決。
據上論斷，應依刑事訴訟法第二百九十九條第一項前段、第三百零六條，臺灣地區及
大陸地區人民關係條例第八十條第一項、修正前第七十九條第三項、第一項，國家安
全法第六條第二項，刑法第二條第一項但書、第十一條前段、第二十八條、第三十一
條第一項、第二十六條前段、第五十五條、第四十一條第一項前段、第五十一條第六
款，罰金罰鍰提高標準條例第二條，判決如主文。
本案經檢察官張世和到庭執行職務。
中      華      民      國    九十三    年      三      月    十六      日
                                  福建金門地方法院刑事庭
                                      審判長法  官  林英志
                                            法  官  魏玉英
                                            法  官  林鈺琅
右正本證明與原本無異。
如不服本判決，得於判決書送達之翌日起十日內，以書狀敘述理由，向本院提出上訴
。
                                      書記官  董培祥
中      華      民      國    九十三    年      三      月    十六      日
附錄本案論罪科刑法條全文：
國家安全法第六條第二項：
無正當理由拒絕或逃避依第四條規定所實施之檢查者，處六月以下有期徒刑、拘役或
科或併科新臺幣一萬五千元以下罰金。
國家安全法第四條：
警察或海岸巡防機關於必要時，對左列人員、物品及運輸工具，得依其職權實施檢查
一、入出境之旅客及其所攜帶之物件。
二、入出境之船舶、航空器或其他運輸工具。
三、航行境內之船筏、航空器及其客貨。
四、前二款運輸工具之船員、機員、漁民或其他從業人員及其所攜帶之物件。
對前項之檢查，執行機關於必要時，得報請行政院指定國防命令所屬單位協助執行之
臺灣地區與大陸地區人民關係條例第十五條：
下列行為不得為之：
一、使大陸地區人民非法進入臺灣地區。
修正前臺灣地區與大陸地區人民關係條例第七十九條：
違反第十五條第一款規定者，處五年以下有期徒刑、拘役或科或併科新台幣五十萬元
以下罰金。
以犯前項之罪為常業者，處一年以上七年以下有期徒刑，得併科新台幣一百萬元以下
罰金。
第一項之未遂犯罰之。
臺灣地區與大陸地區人民關係條例第二十八條第一項：
中華民國船舶﹑航空器及其他運輸工具，非經主管機關許可，不得航行至大陸地區。
臺灣地區與大陸地區人民關係條例第八十條第一項：
中華民國船舶、航空器或其他運輸工具所有人、營運人或船長、機長、其他運輸工具
駕駛人違反第二十八條規定或違反第二十八條之一第一項規定或臺灣地區人民違反第
二十八條之一第二項規定者，處三年以下有期徒刑、拘役或科或併科新臺幣一百萬元
以上一千五百萬元以下罰金。但行為係出於中華民國船舶、航空器或其他運輸工具之
船長或機長或駕駛人自行決定者，處罰船長或機長或駕駛人。
